【裁判字號】    98,交訴緝,3
【裁判日期】    980331
【裁判案由】    公共危險等
【裁判全文】
臺灣板橋地方法院刑事判決            98年度交訴緝字第3 號
公  訴  人  臺灣板橋地方法院檢察署檢察官
被      告  乙○○冒名洪鳳寅.
上列被告因過失傷害、公共危險等案件，經檢察官提起公訴（95
年度偵字第17173 號），被告於準備程序進行中就被訴公共危險
事實為有罪之陳述，經告知簡式審判程序之旨，並聽取當事人之
意見後，本院就被告被訴公共危險部分，裁定由受命法官獨任進
行簡式審判程序，並判決如下：
    主    文
乙○○駕駛動力交通工具肇事，致人受傷而逃逸，處有期徒刑陸
月，如易科罰金，以銀元佰元即新臺幣玖佰元折算壹日。
    事    實
一、乙○○於民國84年間，因肅清煙毒條例案件，經臺灣高雄地
    方法院以84年度訴字第3394號判決判處有期徒刑3 年8 月，
    褫奪公權3 年確定；復於85年間，因肅清煙毒條例案件，經
    本院以85年度訴字第1640號判決判處有期徒刑3 年4 月確定
    ，上開2 案所處徒刑，經接續執行後，於88年3 月12日因縮
    短刑期假釋出監，所餘刑期付保護管束，惟後經撤銷假釋須
    執行殘刑4 年2 月又13日，現正執行中（於本件尚不構成累
    犯）；詎猶未知所戒慎，於95年5 月31日清晨5 時30分許，
    駕駛陳清吉所有而借由其使用之車牌號碼ZV-2362 號自小客
    車並搭載友人邱明道，由東往西行駛於臺北縣板橋市○○路
    ○ 段上（原起訴書誤載為臺北縣板橋市○○路○ 段西向東直
    行，爰予更正），於行經該路段與縣民大道之交岔路口處，
    欲左轉駛入縣民大道時，本應注意汽車行經交岔路口，轉彎
    車應讓直行車先行，且應注意車前狀況，隨時採取必要之安
    全措施等規定，而依當時天候晴、晨間有暮光，路面狀態乾
    燥、無缺陷、無障礙物，視距良好各情，並無不能注意上開
    規定之情事，詎竟疏未注意前開規定即貿然駕車前行左轉，
    適有甲○○騎乘車牌號碼CNA-226 號（原起訴書誤載為CAN-
    226 號，爰予更正）重型機車搭載丙○○，沿同縣市○○路
    ○ 段由西往東直行通過該交岔路口時見狀已閃避不急，乙○○所駕車輛右前側車頭因而撞擊甲○○、丙○○人車，使甲○○、丙○○人車倒地，致甲○○受有膝挫傷、胸部挫傷等
    傷害，丙○○受有左側脛骨及腓骨骨折等傷害（乙○○所涉
    過失傷害部分，業經甲○○、丙○○於本院審理中撤回其等
    告訴，本院另為不受理判決）；詎乙○○雖曾下車查看併發
    現車禍肇事致人受傷情事，然竟未待警方到場處理，亦未留
    下任何聯絡方式，即基於肇事逃逸之犯意，搭乘計程車逕行
    離去；嗣經警依乙○○所駕駛前開自小客車車牌號碼通知車
    主陳清吉，並循線查悉車禍肇事逃逸者係乙○○（惟乙○○
    於警詢斯時仍偽以洪鳳寅名義應訊）。
二、案經甲○○、丙○○訴由臺北縣政府警察局海山分局報告臺
    灣板橋地方法院檢察署檢察官偵查後起訴。
    理    由
一、按法院審判之被告，係檢察官所指刑罰權對象之人，起訴書
    所記載之被告姓名、年籍，一般固與審判中審理之人對象姓
    名年籍一致，惟若以偽名起訴，而審判之對象為真正之犯罪
    行為人確為檢察官所指被告之人，因刑罰權之客體同一，僅
    姓名年籍不同，其於審理中查明時，由法院逕行更正被告之
    姓名年籍即可，最高法院著有90年度台非字第82號判決意旨
    可資參照；復按甲犯罪遭查獲後，於警詢中冒用乙名義應訊
    ，並於警詢筆錄、權利告知單等文件簽名、捺印，嗣經檢察
    官裁示人犯不必移送，甲乃逕行離去，嗣後警方列乙為被告
    ，將該案移送檢方偵辦，檢察官未傳喚乙即逕行對乙聲請簡
    易判決處刑，則因檢察官審酌案件情節，向第一審法院聲請
    以簡易判決處刑，此項聲請與起訴有同一之效力，此觀刑事
    訴訟法第451 條第3 項之規定甚明。刑事訴訟法本不告不理
    之原則，審判之範圍應與起訴之範圍相互一致；而同法第26
    4 條第2 項第1 款規定起訴書應記載被告之姓名、性別等資
    料或其他足資辨別之特徵，係為特定刑罰權對象之用，而起
    訴之對象，係檢察官所指涉嫌犯罪而請求法院行使審判權之
    『人』，並非其『姓名』，則公訴人聲請簡易判決處刑之對
    象仍應係甲；此有臺灣高等法院暨所屬法院97年度法律座談
    會刑事類提案第32號研討結果可參。查本件檢察官雖係以自
    稱「洪鳳寅」者為被告提起公訴，而該自稱「洪鳳寅」者，
    確曾於95年5 月31日清晨5 時30分許，駕駛車牌號碼ZV-236
    2 號自小客車搭載友人邱明道，與由甲○○所騎乘車牌號碼
    CNA-226 號併搭載丙○○之重型機車發生車禍，且致甲○○
    、丙○○人車倒地成傷後逃逸之事實，有臺灣板橋地方法院
    檢察署95年度偵字第17173 號偵查卷內自稱「洪鳳寅」者95
    年6 月1 日警詢筆錄可按，惟被告乙○○於本院審理中業供
    稱：警詢時，是其冒用「洪鳳寅」名義應訊（見本院98年3
    月18日筆錄）；復經本院將該自稱「洪鳳寅」之人於前開警
    詢筆錄上所按捺之指紋，送請內政部警政署刑事警察局鑑定
    結果，該等筆錄上之指紋與內政部警政署刑事警察局檔存乙○○指紋卡左拇指指紋相符，此有內政部警政署刑事警察局
    95年10月11日刑紋字第0950143620號函附於本院卷（見本院
    95年度交訴字第123 號卷第23頁）可參，顯見本件乃被告乙○○於前開警詢中冒用「洪鳳寅」名義應訊無疑，而依上揭
    說明，起訴的對象，係檢察官所指涉嫌犯罪而請求法院行使
    審判權之『人』，並非其『姓名』，故「乙○○」冒用「洪
    鳳寅」之名義應訊，檢察官依警詢資料，認「乙○○」涉有
    犯罪嫌疑提起公訴，雖誤將被告姓名記載為「洪鳳寅」，但
    僅係姓名記載錯誤，其起訴之對象，應為「乙○○」而非被
    冒名之「洪鳳寅」，即縱起訴書誤將被告之姓名記載為「洪
    鳳寅」，然因刑罰權之客體於偵查及審理中始終同一，且檢
    察官其後亦於蒞庭時，當庭更正起訴對象之姓名、年籍為被
    告乙○○（見本院95年度交訴字第123 號卷96年1 月3 日準
    備程序筆錄），則本件遭起訴之人，應係被告乙○○，而非
    「洪鳳寅」甚明，本院自應將檢察官原起訴書誤載之人別、
    年籍等資料均更正為乙○○，先此敘明。
二、訊據被告對本件車禍肇事後逃逸之犯罪事實，於本院審理中
    坦承在卷，併經告訴人甲○○、丙○○於警詢及偵查中指訴
    綦詳，且據證人邱明道於偵查中結證明確；此外，復有臺北
    縣政府警察局海山分局交通分隊A2類道路交通事故調查報告
    表、道路交通事故調查報告表、道路交通事故調查報告表(一)
    、(二)、證號查詢汽車駕駛人、車號查詢汽車車籍各1 份及臺
    北縣政府警察局舉發違反道路交通管理事件通知單影本2 紙
    、現場相片8 幀暨長庚紀念醫院林口分院95年5 月31日及同
    年6 月2 日出具之甲○○、丙○○診斷證明書等在卷可稽，
    足認被告之自白與事實相符，可以採信；本件事證明確，被
    告犯行，堪以認定。
三、核被告所為，係犯刑法第185 條之4 之駕駛動力交通工具肇
    事致人受傷而逃逸罪。爰審酌被告於車禍肇事後竟不思即時
    救助傷患，反而逕行逃逸，已陷被害人於傷勢加劇、求償無
    門之危險，實應予非難，惟念其犯後坦認犯行，且已得到告
    訴人甲○○及丙○○之諒解，告訴人2 人併均撤回對被告之
    過失傷害告訴等一切情狀，量處如主文所示之刑，並依95年
    7 月1 日刑法修正公布施行前之第41條第1 項前段等規定，
    諭知如易科罰金之折算標準，以示儆懲（按刑法第41條有關
    易科罰金折算標準之規定，於被告本件犯行後，亦經修正，
    而此乃屬科刑規範事項之變更，其折算標準為裁判時所應諭
    知，自有就新舊法規定比較之必要；惟就易刑處分之比較適
    用，不在論罪部分之整體比較適用範圍，可自行比較適用較
    有利於行為人之易刑處分，此亦經臺灣高等法院暨所屬法院
    以95年法律座談會刑事類提案第3 、4 號法律問題可供參考
    ；茲審諸關於易科罰金之折算標準，修正前刑法第41條第1
    項及廢止前罰金罰鍰提高標準條例第2 條之規定，乃以銀元
    30 0元即新臺幣900 元折算1 日，惟若依修正後刑法第41條
    第1 項前段〈罰金罰鍰提高標準條例第2 條已同時刪除〉之
    規定，則以新臺幣1 千元、2 千元或3 千元折算1 日，二者
    相較之下，自係以修正前之規定較有利於被告，是應依修正
    前之刑法第41條第1 項前段等相關規定，諭知如易科罰金之
    折算標準）。又被告行為後，中華民國96年罪犯減刑條例固
    於96年7 月4 日制定公布，並自同年月16日施行，而按於中
    華民國96年罪犯減刑條例施行前，經通緝而未於中華民國96
    年12月31日以前自動歸案接受偵查、審判或執行者，不得依
    本條例減刑，該條例第5 條定有明文。查被告本件於95年5
    月31日，所犯刑法第185 條之4 之駕駛動力交通工具肇事致
    人受傷而逃逸犯行，係於「96年2 月9 日」前即經本院發布
    通緝，並於「98年2 月27日20時30分」，始為警緝獲等情，
    業據被告於警詢時供陳明確（見本院98年度他字第88號卷）
    ，且有本院通緝書1 紙在卷可參，足見被告係於前開中華民
    國96年罪犯減刑條例施行「前」即經通緝，嗣併為警逮捕緝
    獲始到案接受審理，並非自動歸案接受審判甚明，是依前開
    中華民國96年罪犯減刑條例第5 條之規定，不得減刑，即本
    案核與減刑之要件不符，不得依該條例規定予以減刑，併此
    指明。
據上論斷，應依刑事訴訟法第273 條之1 第1 項、第299 條第1
項前段，刑法第2 條第1 項前段、第185 條之4 、第41條第1 項
前段（修正前），罰金罰鍰提高標準條例第1 條前段、第2 條（
廢止前），判決如主文。
本案經檢察官郭季青到庭執行職務。
中    華    民    國    98    年    3     月    31    日
                  交通法庭  法  官  陳明偉
如不服本判決應於送達後10日內向本院提出上訴狀
以上正本證明與原本無異。
                            書記官  陳玉心
中    華    民    國    98    年    3     月    31    日
附錄本案論罪科刑法條全文：
中華民國刑法第185條之4
駕駛動力交通工具肇事，致人死傷而逃逸者，處6 月以上5 年以
下有期徒刑。


司法院資訊處製作；財團法人民間司法改革基金會備份。
